【裁判字號】    95,訴,176
【裁判日期】    950428
【裁判案由】    違反槍砲彈藥刀械管制條例
【裁判全文】
臺灣新竹地方法院刑事判決              95年度訴字第176 號
公  訴  人  臺灣新竹地方法院檢察署檢察官
被      告  乙○
指定辯護人  本院公設辯護人  甲○○
上列被告因違反槍砲彈藥刀械管制條例案件，經檢察官提起公訴
（94年度偵字第5726號），本院判決如下：
    主  文
乙○未經許可，持有可發射金屬具有殺傷力之空氣長槍，處有期
徒刑貳年，併科罰金新臺幣伍萬元，罰金如易服勞役，以新臺幣
玖佰元即銀元佰元折算壹日，緩刑伍年，緩刑期內付保護管束
。
扣案之空氣長槍壹枝（槍枝管制編號桃警鑑00000000
00號），沒收之。
    事實及理由
壹、構成犯罪事實：
    乙○未經許可，於民國94年10月19日下午4 時許，在苗栗縣
    泰安鄉「上島溫泉」附近的溪邊，拾得他人所丟棄之SP-100
    型內襯金屬槍管，以小型二氧化碳高壓鋼瓶內氣體為發射動
    力之具殺傷力之空氣長槍1 枝。乙○明知可發射金屬具有殺
    傷力之空氣長槍，為槍砲彈藥刀械管制條例所管制之物品，
    非經主管機關許可不得無故持有，竟未經許可，出於非法持
    有具有殺傷力空氣長槍之犯罪意思，將前開空氣長槍無故持
    有之。嗣於94年10月21日晚上9 時45分許，警方在新竹縣橫
    山鄉縣○○村「福田寺」前，見羅永雄所駕駛並搭載
    乙○之7009－KY號自小客貨車形跡可疑，予以盤查而查獲，
    並在車內扣得上開具殺傷力之空氣長槍1 枝（槍枝管制編號
    桃警鑑0000000000）後，經乘客乙○坦承持有槍枝之事實，
    始知上情。
貳、認定犯罪事實所根據的證據及理由：
（一）被告乙○於警局詢問時、檢察官偵查中及本院審理訊問時
      之自白。
（二）扣案之空氣長槍1 枝，及現場暨查獲槍枝照片4 幀可資證
      明。
（三）送鑑空氣槍1 枝（槍枝管制編號桃警鑑0000000000），認
      係空氣長槍（SP-100），內襯金屬槍管，以小型二氧化碳
      高壓鋼瓶內氣體為發射動力，可發射直徑約6 mm之彈丸，
      經實際裝填直徑約6 mm鋼珠（重約0.88公克）並以全新小
      型二氧化碳鋼瓶為發射動力試射3 顆之發射速度分別為16
      0 、162 、157 公尺/ 秒，其彈丸動能分別為11.26 、11
      .55 、10.85 焦耳，其單位面積動能分別為39.84 、40.8
      4 、38.36 焦耳/ 平方公分，均足以穿入人體皮肉層，具
      有殺傷力等情，有桃園縣政府警察局94年12月20日桃警鑑
      字第0940055069號槍彈鑑定書1 份在卷可證。
、論罪科刑的理由：
一、論罪：被告乙○所為，係犯槍砲彈藥刀械管制條例第8 條第
    4 項之未經許可持有具殺傷力之空氣槍罪。
二、刑罰減輕事由（刑法第59條）：查被告因一時好奇，思慮欠
    周，而無故持有上開空氣槍致罹刑章，考量被告為泰雅族山
    地原住民，僅有國中畢業之教育程度，法律知識不足，拾獲
    他人丟棄之空氣長槍係為方便獵殺飛鼠等動物，尚符合原住
    民傳統之狩獵文化，顯有特殊之歷史原因及環境因素，且被
    告持有槍械時間甚短，查獲地點亦在新竹縣橫山鄉山區，可
    認被告持有槍械並無犯罪不法意圖，對社會治安亦尚未造成
    嚴重危害，情節尚屬輕微，被告自犯罪後就案情始末業已供
    承不諱，坦然面對深感懊悔，是認被告在客觀上足以引起一
    般同情，被告犯罪之情狀顯有可憫恕之處，被告持有可發射
    金屬具有殺傷力之空氣槍罪如科以法定最低刑度仍嫌過重，
    爰依刑法第59條規定酌量減輕其刑度。
三、科刑：
（一）主刑：審酌被告僅因好奇而拾獲他人丟棄具殺傷力之空氣
      長槍，並將之無故持有，然並未持之以犯罪之犯罪動機、
      目的、手段，未造成實際危害及被告之生活狀況、品行，
      以及被告犯罪後自警詢時、偵查中、本院準備程序及審理
      程序訊問時均能坦白承認犯行，已具悔意，於審理中亦未
      再聲請調查證據，以節省司法資源及成本之支出，態度良
      好等一切情狀，量處如主文所示之刑及併科罰金，並就罰
      金部分，諭知易服勞役之折算標準，以資懲儆。
（二）緩刑及保護管束：查被告前未曾受有期徒刑以上刑之宣告
      ，有臺灣高等法院被告前案紀錄表及刑案資料查註紀錄表
      各1 份附卷可查，因一時短於思慮，致觸犯本案犯行，經
      此罪刑宣告之教訓，當知所警惕，相信不會再犯，且被告
      有正當職業，犯後亦表悔悟，是本院認為前開對其所宣告
      之刑，以暫不執行為適當，爰併宣告緩刑5 年，以啟自新
      。再因被告罹犯本件刑責，原即因觀念偏差及法律常識尚
      有不足，故有加強其法律常識之必要，且為持續觀察被告
      於緩刑期內之行為舉動及培養被告正確法律觀念，並期勉
      被告藉此機會，以其所有之工作技能背景，對社會付出一
      份心力，爰依刑法第93條第1 項之規定宣告緩刑期內付保
      護管束，俾由觀護人給予適當之協助及指導。
（三）從刑（沒收）：至扣案之具有殺傷力之空氣長槍1 枝（槍
      枝管制編號桃警鑑0000000000），係違禁物，不問屬於犯
      人與否，應依刑法第38條第1 項第1 款規定宣告沒收之。
肆、適用法律依據：
一、程序法方面：刑事訴訟法第299 條第1 項前段。
二、實體法方面：槍砲彈藥刀械管制條例第8 條第4 項，刑法第
    11條前段、第42條第2 項、第38條第1 項第1 款、第59條、
    第74條第1 款、第93條第1 項，罰金罰鍰提高標準條例第2
    條，現行法規所定貨幣單位折算新臺幣條例第2 條，判決如
    主文。
本案經檢察官魏廷勳到庭執行職務。
中    華    民    國    95    年    4     月    28    日
                  刑事第四庭  審判長法  官  林秋宜
                                    法  官  劉兆菊
                                    法  官  馮俊郎
以上正本證明與原本無異。
如不服本判決，應於判決送達後10日內向本院提出上訴狀 (應附
繕本 )，上訴於臺灣高等法院。
中    華    民    國    95    年    4     月    28    日
                                    書記官  柯雅菱
附錄本案論罪科刑實體法條全文：
＊槍砲彈藥刀械管制條例第8 條第4 項：
【未經許可，製造、販賣或運輸鋼筆槍、瓦斯槍、麻醉槍、獵
槍、空氣槍或第4 條第1 項第1 款所定其他可發射金屬或子彈具
有殺傷力之各式槍砲者，處無期徒刑或5 年以上有期徒刑，併科
新臺幣1 千萬元以下罰金。
未經許可，轉讓、出租或出借前項所列槍枝者，處5 年以上有
期徒刑，併科新臺幣1 千萬元以下罰金。
意圖供自己或他人犯罪之用，而犯前2 項之罪者，處無期徒刑
或7 年以上有期徒刑，併科新臺幣1 千萬元以下罰金。】
未經許可，持有、寄藏或意圖販賣而陳列第1 項所列槍枝者，
處3 年以上10年以下有期徒刑，併科新臺幣700 萬元以下罰金。


司法院資訊處製作；財團法人民間司法改革基金會備份。
